【裁判字號】    92,台抗,208
【裁判日期】    920417
【裁判案由】    聲請返還擔保金
【裁判全文】
最高法院民事裁定                                九十二年度台抗字第二○八號
    再 抗告 人  三夏企業股份有限公司
    法定代理人  劉清枝
右再抗告人因與相對人甲○○間聲請返還擔保金事件，對於中華民國九十二年二月十
二日台灣高等法院高雄分院裁定（九十二年度抗更(一)字第一號），提起再抗告，本院
裁定如左：
    主  文
再抗告駁回。
再抗告訴訟費用由再抗告人負擔。
    理  由
按債權人依准許假扣押、假處分之裁定供擔保後，聲請法院執行假扣押、假處分者，
倘債權人未提起本案訴訟而欲聲請裁定返還提存之擔保物，應先撤回假扣押、假處分
執行之聲請，及聲請撤銷假扣押、假處分裁定，始合於民事訴訟法第一百零四條第一
項第二款所謂訴訟終結之要件。本件再抗告人前依台灣高雄地方法院（下稱高雄地院
）八十九年度全字第六一○一號裁定（下稱前案裁定），提供擔保金新台幣（下同）
九十萬元，聲請假處分相對人之不動產，經高雄地院於民國八十九年十二月八日以八
十九年執全字第三四一九號（下稱前執行案）予以強制執行。嗣因再抗告人未遵期起
訴，該前案裁定經高雄地院裁定撤銷，並經原法院裁定駁回再抗告人之抗告。再抗告
人復依高雄地院九十年度全字第四三三八號裁定（下稱後案裁定），再提供擔保金九
十萬元而聲請假處分相對人之不動產，經高雄地院以九十年度執全字第二六五八號（
下稱後執行案）併前執行案執行。茲因再抗告人迄未撤回前執行案假處分執行之聲請
，縱其曾於九十一年三月十二日定二十日以上之期間，催告相對人行使權利，揆諸首
揭說明，其聲請返還依前案裁定所提存之擔保金九十萬元，仍屬無據。原法院因而廢
棄高雄地院所為准予返還擔保金九十萬元之裁定，駁回其聲請，於法洵無違誤。再抗
告意旨雖稱：其依高雄地院後案裁定再提存之擔保金九十萬元，已足保障相對人因假
處分所受之損害，其因前案裁定所提存之另筆擔保金九十萬元如不准返還，即屬重複
提存，且高雄地院既將後執行案併前執行案執行，其縱聲請撤回前執行案，亦不生撤
回後執行案之結果，原裁定自有違誤云云。惟查高雄地院將後執行案併前執行案執行
，僅在於使相對人經前執行案所假處分之不動產，毋庸先予啟封後再予查封，尚不影
響再抗告人可依法定程序撤回前執行案之聲請。況再抗告人依前案裁定提存之擔保金
，係保障相對人至後執行案併前執行案為止因其所有不動產遭假處分所受之損害，與
依後案裁定提存之擔保金所擔保之範圍，應屬可分，不生重複提存問題。再抗告人仍
得於踐履法定要件後，聲請返還依前案裁定所提存之擔保金，其權利非無保障之途。
抗告意旨，指摘原裁定為不當，聲明廢棄，非有理由。
據上論結，本件再抗告為無理由，依民事訴訟法第四百九十二條第一項、第九十五條
、第七十八條，裁定如主文。
中      華      民      國    九十二    年      四      月     十七     日
                              最高法院民事第七庭
                                  審判長法官  蘇  茂  秋
                                        法官  徐  璧  湖
                                        法官  朱  建  男
                                        法官  蘇  達  志
                                        法官  沈  方  維
      右正本證明與原本無異
                                              書  記  官
中      華      民      國    九十二    年      四      月    二十八    日


司法院資訊處製作；財團法人民間司法改革基金會備份。
